臺中高等行政法院判決
111年度交上字第17號
上  訴  人  臺中市交通事件裁決處

代  表  人  黃士哲              
訴訟代理人  黃曉妍律師
被 上訴 人  粟得綸                                    
上列當事人間交通裁決事件，上訴人不服臺灣臺中地方法院中華
民國110年10月28日110年度交字第61號行政訴訟判決，提起上訴
，本院判決如下︰
　　主  文
一、上訴駁回。
二、上訴審訴訟費用新臺幣750元由上訴人負擔。
　　理  由
一、事實概要：
　　緣訴外人孫美玲所有號牌BFG-0881號自用小客車（下稱系爭
    車輛），於民國109年10月4日20時17分許，於國道3號南向7
    6公里處，因「⑴在顯有妨礙他人通行處所停車，車輛停於行
    人穿越道。⑵不服從警察依法令稽查，尚未查證身分前擅自
    取回證件，以消極行為不服從稽查」之違規行為，為內政部
    警政署國道公路警察局第六公路警察大隊（下稱舉發機關）
    員警認定系爭車輛違反道路交通管理處罰條例(下稱處罰條
    例)第56條第1項第5款及第60條第1項等規定，逕行對孫美玲
    製開第Z61142218號舉發違反道路交通管理事件通知單。孫
    美玲於到案期限前，檢具事證及應歸責人相關資料，向上訴
    人臺中市交通事件裁決處告知應歸責人為被上訴人粟得綸，
    上訴人續於109年12月30日以中市裁字第68-Z61142218號裁
    決書（下稱原處分），依處罰條例第56條第1項第5款、第60
    條第1項及違反道路交通管理事件統一裁罰基準表（下稱裁
    罰基準表）之規定，按期限內到案基準，分別裁處被上訴人
    第1階段罰鍰⑴新臺幣（下同）900元、⑵20,000元並吊扣駕駛
    執照6個月，合計罰鍰20,900元並吊扣駕駛執照6個月。被上
    訴人不服，向臺灣臺中地方法院（下稱原審）提起行政訴訟
    ，經原審以110年度交字第61號行政訴訟判決（下稱原判決
    ）將原處分舉發違規事實：「二、違反處罰條例之行為，不
    聽勤務人員制止」部分撤銷，並將被上訴人其餘之訴駁回，
    上訴人不服，對其敗訴部分提起本件上訴。至於被上訴人就
    其敗訴部分，並未上訴。
二、被上訴人於原審起訴主張及聲明、上訴人於原審之答辯及聲
    明、原判決認定之事實及理由，均引用原判決所載。
三、上訴人上訴意旨略以：　　
　㈠由處罰條例第7條之2規定可知，該條之適用情形，只要「當
    場不能」或「不宜攔截製單舉發」擇一條件即可，並非如原
    判決理由認定：「依上開規定可知，應有『當場不能』及『不
    宜攔截製單舉發』之情形，才得以逕行舉發」，原判決適用
    法律恐有不當。又從原審於110年7月6日10時勘驗後製成之
    勘驗筆錄內容可知，本件員警已解釋欲舉發系爭車輛之原因
    係因系爭車輛後方有紅線，被上訴人一開始雖出示身分證，
    惟其不停與員警爭執，在員警尚未完成身分查驗前，即將駕
    駛證件取回，員警請其唸出身分證字號，其仍不願配合，並
    坐上駕駛座準備駛離，致員警「不能當場舉發」，已合於處
    罰條例第7條之2規定「當場不能或不宜攔截製單舉發」之要
    件。
　㈡本件原處分係同時舉發系爭車輛違反處罰條例第56條第1項第
    5款及第60條第1項之規定，原判決既已認定被上訴人違反處
    罰條例第56條第1項第5款部分無違誤，而於判決主文宣告「
    原告其餘之訴駁回」，怎可割裂認定違反處罰條例第60條第
    1項之逕行舉發程序有瑕疵而撤銷該部分之處分，判決理由
    顯有前後矛盾。
　㈢按道路交通管理處罰條例第60條第1項雖規定汽車駕駛人駕駛
    汽車有違反本條例之行為，經交通勤務警察或依法令執行交
    通稽查任務人員制止時，不聽制止或拒絕停車接受稽查而逃
    逸者，然此規定之立法目的，係就執法警察發現有駕駛人駕
    駛車輛違反道路交通管理處罰條例之違規行為所進行之舉發
    程序，建立交通執法者之權威性。從而，汽車駕駛人駕駛車
    輛有違反道路交通管理處罰條例之違規行為，而經警攔截時
    ，固有停車及接受稽查而不得逃逸之義務；即使駕駛人未經
    警察攔截，即主動停車接受稽查，惟經警察告知對其違規執
    行交通稽查之事由後，駕駛人亦即負有接受稽查而出示身分
    證明文件、表明身分之義務，且於警察製單舉發之稽查程序
    結束前，亦負有在場配合稽查之義務；若雖先停車，然於警
    察未完成製單舉發之稽查程序前即逕自離去，即與拒絕停車
    接受稽查無異，無以達上開規定之立法目的。被上訴人自始
    均未能讓員警完成身分查驗及舉發稽查之動作，即逕自駕車
    駛離現場，原判決卻認定被上訴人與處罰條例第60條第1項
    規定之有權責人員「制止而不聽制止」或「拒絕停車接受稽
    查而逃逸」之要件不同，有違立法之目的，適用法律自有違
    誤。
　㈣聲明：⒈原判決不利於上訴人部分廢棄，⒉上開廢棄部分，被
    上訴人在第一審之訴駁回。
四、本院的判斷：
　㈠按處罰條例第7條之2第1項第4款規定：「汽車駕駛人之行為
    有下列情形之一，當場不能或不宜攔截製單舉發者，得逕行
    舉發：……四、不服指揮稽查而逃逸……」第60條第1項規定：
    「汽車駕駛人，駕駛汽車有違反本條例之行為，經交通勤務
    警察或依法令執行交通稽查任務人員制止時，不聽制止或拒
    絕停車接受稽查而逃逸者，除按各該條規定處罰外，處新臺
    幣1萬元以上3萬元以下罰鍰，並吊扣其駕駛執照6個月；汽
    車駕駛人於5年內違反本項規定2次以上者，處新臺幣3萬元
    罰鍰，並吊扣其駕駛執照1年。」
　㈡處罰條例第60條第1項之構成要件包括：⑴汽車駕駛人駕駛汽
    車有違反本條例之行為，⑵經交通勤務警察或依法令執行交
    通稽查任務人員制止，⑶不聽制止或拒絕停車接受稽查而逃
    逸。查被上訴人雖有違反處罰條例第56條第1項第5款所規定
    之在顯有妨礙他人通行處所停車之違規行為，並經交通勤務
    警察制止，然被上訴人經警察示意制止後，當下即有表示會
    開走，亦有交出身分證供警方查驗之事實，業據原審勘驗舉
    發機關提供之採證光碟明確（見原審卷第81至82頁勘驗筆錄
    ），故被上訴人並無「不聽制止」或「拒絕停車接受稽查而
    逃逸」之行為，上訴人所為原處分以被上訴人「違反處罰條
    例之行為，不聽勤務人員制止」為由，認定被上訴人違反處
    罰條例第60條第1項，顯有違誤。
　㈢至於舉發機關以被上訴人「不服從警察依法令稽查，尚未查
    證身分前擅自取回證件，以消極行為不服從稽查」為由，對
    被上訴人逕行舉發，亦與道路交通管理處罰條例第60條第1
    項所規定之「拒絕停車接受稽查而逃逸」要件，顯有不同。
    蓋被上訴人聽從員警制止之後，雖因自認可立即移走車輛不
    服稽查而逕行離去，然被上訴人既無「不聽制止」或「拒絕
    停車接受稽查而逃逸」之行為，且員警已從系爭車輛號牌查
    知車輛所有人之姓名、年籍及地址等資料，被上訴人事後離
    去並不影響稽查、舉發之程序，舉發機關依法得對之逕行舉
    發，自難僅以被上訴人不服稽查逕行離去，即認其違反處罰
    條例第60條第1項之規定。
　㈣綜上所述，原判決認當下員警並無不能當場製單舉發之情形
    ，然員警並未對被上訴人表示要當場開單，反以逕行舉發之
    方式舉發本件違規，其舉發程序顯有瑕疵部分，雖有違誤，
    惟因被上訴人並無「不聽制止」或「拒絕停車接受稽查而逃
    逸」之行為，不符合處罰條例第60條第1規定，業如上述，
    此部分之違誤尚不足以影響判決結論，上訴人指摘原判決主
    文關於原處分舉發違規事實：「二、違反處罰條例之行為，
    不聽勤務人員制止」部分撤銷係違背法令，求予廢棄，為無
    理由。
五、末按交通裁決事件之上訴，行政法院為訴訟費用之裁判時，應確定其費用額，此觀行政訴訟法第237條之9第2項準用第237條之8第1項規定即明。本件上訴人對於交通裁決事件之上訴，既經駁回，則上訴審訴訟費用750元（上訴裁判費）自應由上訴人負擔，爰併予確定如主文第2項所示。
六、結論：本件上訴為無理由。
中　　華　　民　　國  　111   年　  11    月    23    日
                  臺中高等行政法院第三庭             
                        審判長法  官  陳文燦　
                              法  官  張鶴齡
　　　　　　　　　　　　　　　法  官　黃司熒
　　　　　　　　　　　　　　　
以上正本證明與原本無異。
本判決不得上訴。
中　　華　　民　　國　　111 　年　　11　　月　　23　　日
                              書記官　詹靜宜